【裁判字號】    97,易,1875
【裁判日期】    970818
【裁判案由】    贓物等
【裁判全文】
臺灣臺北地方法院刑事判決              97年度易字第1875號
公  訴  人  臺灣臺北地方法院檢察署檢察官
被      告  丙○○
                    （現羈押在台灣台北看守所）
            巳○○
上列被告因竊盜等案件，經檢察官提起公訴（97年度偵字第9452
號），嗣被告於本院準備程序就被訴事實為有罪之陳述，經合議
庭裁定改行簡式審判程序，判決如下：
    主  文
丙○○竊盜，共四罪，均累犯，各處有期徒刑參月；又攜帶兇器
竊盜，共二罪，均累犯，各處有期徒刑柒月、捌月（詳如附表一
所示）；扣案之尖嘴鉗壹支、新台幣壹仟伍佰元均沒收；應執行
有期徒刑壹年貳月。扣案之尖嘴鉗壹支、新台幣壹仟伍佰元均沒
收。巳○○故買贓物，共十六罪，各處有期徒刑貳月，應執行有
期徒刑拾月。
    事  實
一、丙○○前於民國76年間，因竊盜案件，經本院以76年度易字
    第821 號判決判處有期徒刑1 年，強制工作3 年，經台灣高
    等法院判決上訴駁回，76年8 月19日入監執行，開始起算，
    79年12月11日經裁定免除刑之執行及強制工作。82年間，復
    因竊盜案件，經本院以82年度訴字第3477號判決判處有期徒
    刑10月，嗣並確定，連同因詐欺案件經判處有期徒刑1 年2
    月部分，應執行有期徒刑1 年7 月，83年7 月5 日開始執行
    ，84年12月10日縮短刑期執行完畢。92年間，又因竊盜、偽
    造文書、動產擔保交易法等案件，經本院以92年度訴字第18
    34號判決判處有期徒刑7 月（偽造文書）、6 月（竊盜）、
    2 月（動產擔保交易法），應執行有期徒刑1 年，93年7 月
    15日開始執行，94年3 月31日縮短刑期執行完畢。96年間，
    又因竊盜案件，分別經本院以96年度簡字第1076號判決判處
    有期徒刑3 月，減為有期徒刑1 年15日，台灣板橋地方法院
    以96年度易字第1310號判決判處有期徒刑7 月，減為有期徒
    刑3 月15日；前開兩罪應執行有期徒刑4 月，96年10 月26
    日易科罰金執行完畢。
二、丙○○意圖為自己不法所有，分別於附表一所示之時、地，
    以附表一所示之方法，竊取附表二編號5 、6 、16、17、18
    及被害人不詳之腳踏車共7 部，其後再以每部新台幣（下同
    ）500 至800 元之代價，售與巳○○。巳○○明知丙○○及
    真實姓名不詳之人所販售如附表二所示之腳踏車，係屬來源
    不明之贓物，竟仍自96年9月間起，在台北市○○街臨39之8
    號，分別以每部400 至800 元之代價收購之，共購買16次；
    其中向丙○○購買5 次（一次收購2 台者共2 次，分別係97
    年4 月28日上、下午各一次；一次僅收購1 台者共3 次，其
    餘則分成11次向真實姓名不詳之人購買，每次各購買1 台）
    。嗣於97年4 月28日，為警當場在巳○○之倉庫內查獲如附
    表二所示之腳踏車，並扣得丙○○所有之尖嘴鉗1 支及丙○
    ○販賣前開腳踏車兩部所得之1500元。
三、案經台北市政府警察局刑事警察大隊報請台灣台北地方法院
    檢察署檢察官偵查起訴，被告於本院準備程序就被訴事實為
    有罪之陳述，經合議庭裁定改行簡式審判程序。
    理  由
一、前揭事實，業據被告丙○○、巳○○於本院審理時坦承不諱
    ，除互核相符外，復據如附表二所示被害人於警詢時證述甚
    詳，此外，尚有現場照片4 張、贓物認領保管單、贓物相片
    等在卷可稽，並有扣案之尖嘴鉗1 支及被告丙○○販賣前開
    腳踏車兩部所得1500元足資佐證，足認被告2 人前開自白與
    事實相符，應可採信。本件事證明確，被告丙○○竊盜、攜
    帶兇器竊盜犯行、被告巳○○故買贓物犯行，均堪以認定。
二、論罪科刑之理由：
（一）查被告丙○○以扣案之尖嘴鉗剪斷破壞腳踏車鎖鍊之方法
      竊取之，參以扣案之尖嘴鉗乃係以金屬做成，質地堅硬，
      客觀上對人之生命、身體具有危險性，是被告丙○○所使
      用之前開工具，顯已該當刑法第321 條第1 項第3 款所規
      定之「兇器」。核被告丙○○所為，分別係犯刑法第320
      條第1 項之竊盜罪（共4 罪）、第321 條第1 項第3 款攜
      帶兇器竊盜罪（共2 罪，詳如附表一所示）。
（二）核被告巳○○所為，分別係犯刑法第349 條第2 項之故買
      贓物罪（共16罪）。
（三）參之被告丙○○於本院審理時供稱：其於97年4 月25日，
      在臺北市○○街251 巷附近，乃係一次竊取2 部鎖在一起
      之腳踏車等語，顯見被告丙○○乃係以一行為侵犯2 個不
      同之財產法益，自屬一行為觸犯數罪名，為想像競合犯，
      從一重論以一罪（即攜帶兇器竊盜罪，共1罪）。
（四）被告丙○○所竊取之其餘5 部，乃係一次竊取1 部，自屬
      犯意各別，行為互殊，應分論併罰。職是，連同前開想像
      競合犯從一重論以攜帶兇器罪部分（1 罪），被告丙○○
      犯竊盜罪部分共4 罪，犯攜帶兇器竊盜罪部分共2 罪。
（五）依據被告丙○○、楊武福於本院審理時所述，被告巳○○
      於97年4 月28日上、下午各向被告丙○○收購腳踏車2 部
      ，其餘均係一次收購1 部，則被告巳○○一次向被告丙○
      ○收購2 部腳踏車部分，均係以一行為侵犯2 個不同之財
      產法益，而屬一行為觸犯數罪名，均為想像競合犯，應分
      別從一重論以一罪（即故買贓物罪，共2 罪）。
（六）被告巳○○所收購之其餘贓車14部，乃係一次收購1 部，
      自屬犯意各別，行為互殊，應分論併罰。職是，連同前開
      想像競合犯從一重論以故買贓物罪，共2 罪部分，被告犯
      故買贓物罪共16罪。
（七）被告丙○○前於92年間，因竊盜、偽造文書、動產擔保交
      易法等案件，經本院以92年度訴字第18 34 號判決判處有
      期徒刑7 月（偽造文書）、竊盜（6 月）、動產擔保交易
      法（2 月），應執行有期徒刑1 年，93年7 月15日開始執
      行，94年3 月31日縮短刑期執行完畢。96年間，又因竊盜
      案件，分別經本院以96年度簡字第1076號判決判處有期徒
      刑3 月，減為有期徒刑1 年15日，台灣板橋地方法院以96
      年度易字第1310號判決判處有期徒刑7 月，減為有期徒刑
      3 月15日；前開兩罪應執行有期徒刑4 月，96年10月26日
      易科罰金執行完畢，有臺灣高等法院被告前案紀錄表在卷
      可稽，其於5 年之內，故意再犯本件有期徒刑以上之罪，
      核屬累犯，爰依刑法第47條第1項之規定，加重其刑。
（八）爰審酌被告丙○○竊取腳踏車，侵害被害人之財產法益，
      被告巳○○明知為來路不明之贓物，竟仍加以收購轉賣，
      圖牟私利，增加被害人回復其持有財物之困難，助長竊盜
      風氣之犯罪動機、目的、手段、犯罪後所生損害、被告丙
      ○○竊取腳踏車之數量、被告巳○○收購腳踏車之數量，
      犯罪後被告2 人均能坦承不諱之態度等一切情狀，分別量
      處如主文所示之刑，並定其應執行之刑。
三、扣案物之沒收：
（一）扣案之尖嘴鉗1 支，為被告丙○○所有，且為其竊取腳踏
      車所用之物，扣案之1500元，亦為被告丙○○所有，且為
      被告販賣前開竊取腳踏車後所得之物，被告丙○○犯罪所
      得之物，均已據被告丙○○於本院審理時供稱明確，爰依
      刑法第38條第1 項第2 款、第3 款之規定，併予宣告沒收
      。
（二）扣案之鋸子、鋸片、鐵鎚、扳手、多功能扳手、鉗子、十
      字起子、扳手等工具，雖為被告丙○○所有，然依據被告
      丙○○所稱，該等工具並非犯罪所用之物，且查亦無其他
      積極證據足以證明確為被告丙○○用以竊盜之物，亦非違
      禁物，爰不併予宣告沒收。
（三）扣案之鋸子、油壓剪、打氣筒等工具，雖為被告楊武雄所
      有，然依據被告楊武雄所稱，該等工具並非其用以收購贓
      物所用之物，且查亦無其他積極證據足以證明確為被告楊
      武雄犯罪所用之物，亦非違禁物，爰不併予宣告沒收。
四、有關被告丙○○宣告強制工作部分：
（一）按保安處分係針對受處分人將來之危險性所為之處置，以
      達教化、治療之目的，為刑罰之補充制度。我國現行刑法
      採刑罰與保安處分雙軌制，係在維持行為責任之刑罰原則
      下，為協助行為人再社會化之功能，以及改善行為人潛在
      之危險性格，期能達成根治犯罪原因、預防犯罪之特別目
      的。是保安處分中之強制工作，旨在對嚴重職業性犯罪及
      欠缺正確工作觀念或無正常工作因而習慣犯罪者，強制其
      從事勞動，學習一技之長及正確之謀生觀念，使其日後重
      返社會，能適應社會生活。刑法第90條第1 項規定：「有
      犯罪之習慣或因遊蕩或懶惰成習而犯罪者，得於刑之執行
      前，令入勞動場所，強制工作」，竊盜犯贓物犯保安處分
      條例第3 條第1 項規定：「18歲以上之竊盜犯、贓物犯，
      有犯罪之習慣者，得於刑之執行前，令入勞動場所強制工
      作。」，即係本於保安處分應受比例原則之規範，使保安
      處分之宣告，與行為人所為行為之嚴重性、行為人所表現
      之危險性及對於行為人未來行為之期待性相當之意旨而制
      定，而由法院視行為人之危險性格，決定應否令入勞動處
      所強制工作，以達預防之目的。所謂「有犯罪之習慣」係
      指對於犯罪以為日常之惰性行為，乃一種犯罪之習性（最
      高法院94年度臺上字第6611號判決意旨參照）。
（二）查被告雖有如事實欄所示之犯罪前科紀錄，有臺灣高等法
      院被告前案紀錄表在卷可稽，被告丙○○分別於76年、82
      年、92年、96年曾犯竊盜罪，惟參之被告於96年間，經判
      決確定之竊盜行為，分別係在95年12月18日、96年3 月1
      日，有本院96年度簡字第1076號判決、臺灣板橋地方法院
      96年度易字第1310號判決、臺灣臺北地方法院檢察署96年
      度偵字第1823號聲請簡易判決處刑書之網路擷取本在卷可
      稽，距離本案犯罪時間已有相當時日；此外，復查無其他
      證據足以證明被告丙○○有犯竊盜罪之習慣，尚難僅據被
      告丙○○於本案有數次之犯罪，即認定其有竊盜之犯罪習
      慣。而所謂強制工作，係指以強制方式而使人從事勞動工
      作；名為保安處分，就剝奪人身自由而言，實與刑罰無異
      ，有違反人民有免於勞動強制之自由之虞，自必須對於真
      正具有社會危險性之行為人始可宣告之，否則，難免違背
      比例原則之虞，自以不宣告為原則，而以宣告為例外。況
      且，本院已對被告丙○○處以如主文所示之刑，應已足收
      懲警之效。是本件尚無宣告於刑之執行前，令被告丙○○
      入勞動場所強制工作之必要，併予敘明。
據上論斷，應依刑事訴訟法273 條之1 第1 項、第299 條第1 項
前段，刑法第320 條第1 項、第321 條第1 項第3 款、第349 條
第2 項、第55條、第47條第1 項、第51條第5 款、刑法施行法第
1 條之1，判決如主文。
本案經檢察官張友寧到庭執行職務
中    華    民    國    97    年    8     月    18    日
                  刑事第十六庭  法  官  蔡守訓
上正本證明與原本無異。
如不服本判決，應於判決送達後10日內向本院提出上訴狀（應抄
附繕本）。告訴人或被害人如對於本判決不服者，應具備理由請
求檢察官上訴，其上訴期間之計算係以檢察官收受判決正本之日
期為準。
                                書記官  許婉如
中    華    民    國    97    年    8     月    18    日
附錄論罪科刑條文：
中華民國刑法第320條
（普通竊盜罪、竊佔罪）
意圖為自己或第三人不法之所有，而竊取他人之動產者，為竊盜
罪，處 5 年以下有期徒刑、拘役或 5 百元以下罰金。
意圖為自己或第三人不法之利益，而竊佔他人之不動產者，依前
項之規定處斷。
前二項之未遂犯罰之。
中華民國刑法第321條
（加重竊盜罪）
犯竊盜罪而有左列情形之一者，處六月以上、五年以下有期徒刑
：
一、於夜間侵入住宅或有人居住之建築物、船艦或隱匿其內而犯
    之者。
二、毀越門扇、牆垣或其他安全設備而犯之者。
三、攜帶兇器而犯之者。
四、結夥三人以上而犯之者。
五、乘火災、水災或其他災害之際而犯之者。
六、在車站或埠頭而犯之者。
前項之未遂犯罰之。
中華民國刑法第349條
（普通贓物罪）
收受贓物者，處 3 年以下有期徒刑、拘役或 5 百元以下罰金。
搬運、寄藏、故買贓物或為牙保者，處 5 年以下有期徒刑、拘役
或科或併科 1 千元以下罰金。
因贓物變得之財物，以贓物論。
附表一
┌──┬─────────┬───────────┬───────────┬──────────┬─────┐
│編號│ 時間             │     地點             │      犯罪方法        │  所犯法條及罪數    │科刑範圍  │
├──┼─────────┼───────────┼───────────┼──────────┼─────┤
│ 1  │97年3月26日       │(一)臺北市○○區○○路5 │竊取未上鎖部分，乃以徒│(一)刑法第321 條第1項 │有期徒刑7 │
│    │                  │  段102 號附近竊取1部 │手方式竊取。另1 部有上│  第3 款 攜帶兇器竊 │月        │
│    │                  │  有上鎖之腳踏車。    │鎖部分，則以客觀上對人│  盜罪。共1罪。     │          │
│    │                  │(二)臺北市○○區○○路7 │之生命、身體具有危險性│(二)刑法第320 條第1 項│有期徒刑3 │
│    │                  │  段11號附近竊取1 部未│之尖嘴鉗剪斷破壞後竊取│  竊盜罪。共1罪。   │月        │
│    │                  │  上鎖之腳踏車。      │之（毀損部分未據告訴）│                    │          │
│    │                  │                      │。                    │                    │          │
├──┼─────────┼───────────┼───────────┼──────────┼─────┤
│ 2  │97年4月25日       │(一)臺北市○○街223 巷號│同上                  │(一)刑法第320 條第1 項│有期徒刑3 │
│    │                  │  附近竊取1 部未上鎖之│                      │  竊盜罪。共1罪。   │月        │
│    │                  │  腳踏車。            │                      │                    │          │
│    │                  │(二)臺北市○○街55巷2 號│                      │(二)刑法第320 條第1 項│有期徒刑3 │
│    │                  │  附近分別竊取2 部未上│                      │  竊盜罪。共2罪。   │月（2罪） │
│    │                  │  鎖之腳踏車。        │                      │                    │          │
│    │                  │(三)臺北市○○街251 巷附│                      │(三)刑法第321 條第1項 │有期徒刑8 │
│    │                  │  近，一次竊取2 部鎖在│                      │  第3 款攜帶兇器竊  │月        │
│    │                  │  一起之腳踏車。      │                      │  盜罪。共1 罪（想像│          │
│    │                  │                      │                      │  競合犯）          │          │
└──┴─────────┴───────────┴───────────┴──────────┴─────┘
附表二
┌──┬────────┬────────────────┬───────┐
│編號│    時間        │             地點               │   被害人     │
├──┼────────┼────────────────┼───────┤
│ 1  │97年4月27日下午5│臺北市信義區○○○路○段市政府捷 │乙○          │
│    │時許            │運站3號出口腳踏車停車格         │              │
├──┼────────┼────────────────┼───────┤
│ 2  │96年9月間       │臺北市○○區○○路福華飯店旁騎樓│辛○○        │
│    │                │地前                            │              │
├──┼────────┼────────────────┼───────┤
│ 3  │97年4月20日晚間9│臺北市○○區○○路與武昌街口    │未○○        │
│    │時許            │                                │              │
├──┼────────┼────────────────┼───────┤
│ 4  │97年4月20日下午3│臺北市松山區○○○路○段89號樓梯 │壬○○        │
│    │時許            │間                              │              │
├──┼────────┼────────────────┼───────┤
│ 5  │97年4月13日下午3│臺北市○○區○○路公館夜市前騎樓│子○○        │
│    │時30分許        │地                              │              │
├──┼────────┼────────────────┼───────┤
│ 6  │97年4月15日下午6│臺北市○○區○○路1段128號停車場│寅○○        │
│    │時許            │                                │              │
├──┼────────┼────────────────┼───────┤
│ 7  │97年4月25日晚間 │臺北市○○區○○路1段96號前腳踏 │辰○○        │
│    │11時許          │車停格內                        │              │
├──┼────────┼────────────────┼───────┤
│ 8  │97年4月22日上午9│臺北市大安區木柵線大安捷運站旁腳│癸○○        │
│    │時許            │踏車停格內                      │              │
├──┼────────┼────────────────┼───────┤
│ 9  │97年3月5日晚間7 │臺北市○○區○○街22巷內        │甲○○        │
│    │時15分許        │                                │              │
├──┼────────┼────────────────┼───────┤
│ 10 │97年4月16日下午6│臺北市○○區○○路2段270號西園醫│卯○○        │
│    │時30分許        │院前                            │              │
├──┼────────┼────────────────┼───────┤
│ 11 │97年3月12日晚間8│臺北市大安區○○○路○段125號臺北│丁○○        │
│    │時30分許        │市立圖書館前                    │              │
├──┼────────┼────────────────┼───────┤
│ 12 │97年4月27日下午4│臺北市○○區○○路3段200號前騎樓│庚○○        │
│    │時許            │地                              │              │
├──┼────────┼────────────────┼───────┤
│ 13 │97年4月15日中午 │臺北市○○區○○街361巷1弄8號樓 │戊○○        │
│    │12時30分許      │梯間                            │              │
├──┼────────┼────────────────┼───────┤
│ 14 │97年3月29日下午4│臺北市信義區市政府捷運站旁腳踏車│申○○        │
│    │時許            │停格內                          │              │
├──┼────────┼────────────────┼───────┤
│ 15 │97年4月15日下午5│臺北市中正區○○○路臺北火車站對│丑○○        │
│    │時許            │面騎樓地                        │              │
├──┼────────┼────────────────┼───────┤
│ 16 │97年4月9日凌晨4 │臺北市○○區○○路5104號前騎樓地│午○○        │
│    │時許            │                                │              │
├──┼────────┼────────────────┼───────┤
│ 17 │97年4月2日晚間8 │臺北縣板橋市捷運江子翠站3號出口 │己○○        │
│    │時許            │旁腳踏車停格內                  │              │
├──┼────────┼────────────────┼───────┤
│ 18 │97年3月間       │臺北市中正區○○○路南門市場附近│林祐瑩        │
│    │                │騎樓地                          │              │
└──┴────────┴────────────────┴───────┘


司法院資訊處製作；財團法人民間司法改革基金會備份。
